臺灣高雄地方法院民事判決　　　　　　　93年度訴字第2558號
原　　　告　財團法人汽車交通事故特別補償基金
法定代理人　丁○○
訴訟代理人　乙○○
被　　　告　丙○○
當事人間損害賠償事件，本院民國94年6 月9 日言詞辯論終結，
判決如下：
  主  文
被告應給付原告新臺幣壹佰肆拾萬元，及自民國九十三年十一月
二十二日起至清償日止，按週年利率百分之五計算之利息。
訴訟費用由被告負擔。
  事實及理由
一、本件被告經合法通知，未於言詞辯論期日到場，核無民事訴
    訟法第386 條各款所列情形，爰依原告聲請，由其一造辯論
    而為判決。
二、原告主張：被告於民國92年7 月29日下午5 時許，將其所有
    未投保強制汽車責任保險之車號HS-9717 號自用小客車（下
    稱系爭小客車）停放於高雄縣岡山鎮○○路283 號前，系爭
    小客車停放地點距離路口僅1.4 公尺，違反道路交通管理處
    罰條例第55條第2 款規定。適訴外人黃華強騎乘車牌號碼OM
    Q-590 號未投保強制汽車責任保險之機車（下稱系爭機車）
    ，遭不明之人駕駛不詳車號之車輛撞及後（該不詳之人於事
    故發生後逃逸），其本人連同系爭機車倒地滑行，再碰撞系
    爭小客車，致訴外人黃華強受有頭部鈍挫傷併顱內出血等傷
    害成殘，故被告所有之系爭小客車為肇事車輛，又原告依強
    制汽車責任保險法第38條第1項 第2 款規定，給付訴外人黃
    華強新臺幣（下同）1,400,00 0元。爰依強制汽車責任保險
    法第39條第2 項規定，提起本訴，並聲明被告應給付原告1,
    400,000 元及自起訴狀繕本送達翌日起至清償日止，按週年
    利率5 ﹪計算之利息等語。
三、被告未於言詞辯論期日到場，亦未提出書狀作何聲明或陳述
    。
四、本院之判斷：
（一）按汽車交通事故發生時，受害人或其繼承人因肇事汽車非
      被保險汽車，未能依強制汽車責任保險法規定向保險人請
      求給付保險金者，得在相當於該法規定之保險金額範圍內
      ，向特別補償基金請求補償。又汽車交通事故特別補償基
      金依規定為補償者，視為加害人或汽車所有人損害賠償金
      額之一部分，於補償金額範圍內，得直接向加害人或汽車
      所有人求償。強制汽車責任保險法第38條第1 項第2 款、
      第39條第1 、2 項分別定有明文。另肇事汽車非被保險汽
      車，汽車交通事故特別補償基金依規定向加害人或汽車所
      有人求償時，應依該非被保險汽車之肇事責任比例計算求
      償額，亦為強制汽車責任保險法施行細則第9 條所明定。
      故強制汽車責任保險法第39條第2 項所規定者，其性質上
      係屬汽車交通事故特別補償基金對加害人或汽車所有人之
      受害人侵權行為請求權之民事代位求償，此觀同法第39條
      第2 款規定依同法第39條「代位求償」所得，係汽車交通
      事故特別補償基金之來源之一亦明，從而，特別補償基金
      依強制汽車責任保險法第39條第2 項規定求償時，仍以加
      害人或汽車所有人有故意或過失為要件（最高法院92年度
      臺上字第2028號判決、臺灣高等法院暨所屬法院90年法律
      座談會參照）。又按數人共同不法侵害他人之權利者，連
      帶負損害賠償責任，民法第185 條第1 項定有明文，合先
      敘明。
（二）查原告主張被告於92年7 月29日下午5 時許，將其所有未
      投保強制汽車責任保險之系爭小客車停放於高雄縣岡山鎮
      ○○路283 號前，適訴外人黃華強騎乘未投保強制汽車責
      任保險之系爭機車，遭不明之人駕駛不詳車號之車輛撞及
      後，該不詳之人逃逸，訴外人黃華強本人則連同系爭機車
      倒地滑行，再碰撞系爭小客車，致受有頭部鈍挫傷併顱內
      出血等傷害成殘，原告依強制汽車責任保險法第38條第1
      項第2 款規定，給付訴外人黃華強1,400,000 元等事實，
      業據其提出高雄縣警察局道路交通事故證明書、財團法人
      汽車交通事故特別補償基金補償金理算書、靜和醫院燕巢
      分院診斷證明書、劉光雄醫院診斷證明書、常庚紀念醫院
      診斷證明書、健仁醫院診斷證明書、高雄榮民總醫院診斷
      證明書、汽車交通事故特別補償基金收據暨行使代位權告
      知書各1 份為證，並有高雄縣政府警察局岡山分局94年1
      月25日高縣岡警交字第094000 0867 號函暨檢附之訊問筆
      錄、道路交通事故現場圖、道路交通事故調查報告表、現
      場照片、交通事故現場勘驗圖等附卷可佐。另被告對於原
      告主張前揭事實，於言詞辯論期日不到場，亦未提出準備
      書狀爭執，依民事訴訟法第民事訴訟法第280 條第3 項、
      第1 項規定，視同自認，則原告主張上開事實，堪信屬實
      。
（三）按汽車不得在交岔路口10公尺內臨時停車；又禁止臨時停
      車處所不得停車，道路交通安全規則第111 條第2 款、第
      112 條第1 項第1 款定有明文。查被告停放系爭小客車地
      點，係位在距離高雄縣岡山鎮○○路與嘉興路285 巷交岔
      路口10公尺內之機車道上（停車地點距離交岔路口最近距
      離約2.7 公尺，最遠距離約5.45公尺），有前揭道路交通
      事故現場圖在卷可證。被告本應注意汽車不得在交岔路口
      十公尺內臨時停車，且被告領有駕駛執照一節，亦經被告
      警詢時自陳無訛（見上開訊問筆錄）；再依當時天候晴、
      日間自然光、路面乾燥、無缺陷、無障礙物，有道路交通
      事故調查報告表附卷可憑，是依被告智識及當時情形，並
      無不能注意情形，被告竟疏未注意及之，將系爭小客車停
      放在該處，致訴外人黃華強遭他人撞及後，其本人連同系
      爭機車倒地滑行，再碰撞系爭小客車，而受傷成殘，是被
      告違反保護他人之法律，依民法第184 條第2 項規定，推
      定其有過失過失。
（四）按所謂相當因果關係，係指依經驗法則，綜合行為當時所
      存在之一切事實，為客觀之事後審查，認為在一般情形下
      ，有此環境、有此行為之同一條件，均可發生同一之結果
      者，則該條件即為發生結果之相當條件，行為與結果即有
      相當之困果關係。反之，若在一般情形下，有此同一條件
      存在，而依客觀之審查，認為不必皆發生此結果者，則該
      條件與結果並不相當，其行為與結果間即無相當因果關係
      （最高法院94年度臺上字第940 號判決參照）。查訴外人
      黃華強遭不明之人駕駛不詳車號車輛撞及後，連同系爭機
      車倒地滑行，再碰撞系爭小客車，已認定如前。再依證人
      即到場處理警員甲○○到庭結證稱：訴外人黃華強騎乘之
      系爭機車倒在被告停放之系爭小客車左前方，交通事故現
      場勘驗圖所載血跡位置即卷附編號7 標示01位置，現場圖
      標示刮痕6 公尺終點係靠近系爭機車後車輪位置，依現場
      情形研判現場圖標示刮痕6 公尺係機車倒地造成之刮痕等
      語（見本院94年3 月4 日準備程序筆錄），另參以卷附現
      場照片所示，系爭機車緊鄰系爭小客車前方之相對位置，
      及該刮痕起點在交岔路口內，刮痕終點在系爭機車後車輪
      等情，顯見訴外人黃華強係在交岔路口內遭不明車輛撞及
      後，倒地滑行，再撞及被告停放在距離交岔路口10公尺內
      慢車道上之系爭小客車，其本人始跌在系爭小客車及系爭
      機車左前方之血跡位置甚明。從而，本件因被告將系爭小
      客車違規停放在交岔路口10公尺內之慢車道上，導致訴外
      人黃華強遭不明之人撞及後，迴避空間不足，始再撞及系
      爭小客車，則揆之前揭說明，被告違規停放系爭小客車之
      行為，與訴外人黃華強受傷成殘間有因果關係，應可認定
      。
（五）本件系爭小客車及系爭機車均非強制汽車責任保險法之被
      保險汽車，被告違約停車，致訴外人黃華強受傷成殘，原
      告已依強制汽車責任保險法第38條第1 項第2 款之規定補
      償訴外人黃華強1,400,000 元。而被告與該不詳姓名之駕
      駛人間，依民法第185 條第1 項之規定，就訴外人黃華強
      應負侵權行為之連帶損害賠償責任。又按連帶債務之債權
      人，得對於債務人中之一人或數人或其全體，同時或先後
      請求全部或一部之給付，民法第273 條第1 項定有明文。
      從而，原告依強制汽車責任保險法第39條第2 項規定，請
      求被告給付1,400,000 元及自起訴狀繕本送達翌日即93年
      11月22日起至清償日止，按週年利率5 ﹪計算之利息，為
      有理由，應予准許。
五、本件事證已臻明確，原告其餘攻擊防禦方法及舉證，核與判
    決結果不生影響，爰不逐一論列，併此敘明。
六、據上論結，本件原告之訴為有理由，依民事訴訟法第78條、
    第385 條第1 項前段，判決如主文。
中　　華　　民　　國　　94　　年　　6 　　月　　23　　日
                  民事第二庭  審判長法　官　楊富強
                                    法  官  洪碩垣
                                    法  官  蘇雅慧
正本係照原本作成。
如不服本判決，應於送達後20日內，向本院提出上訴狀並表明上
訴理由，如於本判決宣示後送達前提起上訴者，應於判決送達後
10日內補提上訴理由書（須附繕本）。
中　　華　　民　　國　　94　　年　　6 　　月　　23　　日
                                    書記官　王淑娟
